臺灣臺北地方法院刑事判決　　　　　　 100年度易字第1169號
公　訴　人　臺灣臺北地方法院檢察署檢察官
被　　　告　郭煥珪
上列被告因傷害案件，經檢察官提起公訴（100 年度偵字第7258
號），本院判決如下：
    主  文
郭煥珪犯傷害罪，處拘役拾伍日，如易科罰金，以新臺幣壹仟
元折算壹日。
    事  實
一、郭煥珪租屋居住於新北市○○區○○路683 號地下室內，陳
    文貴、陳伯雄父子則居住於新北市○○區○○路683 號1 樓
    。郭煥珪於民國100 年1 月1 日凌晨3 時15分許，因認為樓
    上住戶陳文貴於半夜持續發出噪音，影響其睡眠，而持其兄
    長所有之木棍1 支（外表以白布包覆，放置於其居住之地下
    室外樓梯間）上樓敲陳文貴、陳伯雄住處之側門，欲與陳文
    貴理論，陳文貴、陳伯雄先後由自家大門出來繞行至側門察
    看情況，郭煥珪竟即基於傷害之犯意，持上開木棍毆打陳文
    貴，陳伯雄將陳文貴拉開後，其又持木棍毆打陳伯雄，致陳
    文貴受有右膝挫傷之傷害，陳伯雄則受有左前臂挫傷合併擦
    傷之傷害。
二、案經陳文貴、陳伯雄訴由新北市政府警察局新店分局報告臺
    灣臺北地方法院檢察署檢察官偵查起訴。
    理  由
壹、證據能力部分：
一、按刑事訴訟法第159 條之1 第2 項規定：「被告以外之人於
    偵查中向檢察官所為之陳述，除顯有不可信之情況者外，得
    為證據」，然刑事訴訟法，為保障被告之反對詰問權，已採
    納英美之傳聞法則，而被告以外之人於偵查中向檢察官所為
    之陳述，其本質屬傳聞證據，依傳聞法則，原無證據能力，
    係因立法者以刑事訴訟法規定檢察官代表國家偵查犯罪、實
    施公訴，依法有訊問被告、證人、鑑定人之權，且實務運作
    時，偵查中檢察官向被告以外之人所取得之陳述，原則上均
    能遵守法律規定，不致違法取供，其可信性極高，為兼顧理
    論與實務為由，而例外設定其具備非顯不可信之要件時，得
    為證據（最高法院95年度臺上字第3220號判決參照）。查證
    人即告訴人陳文貴、陳伯雄於偵查中向檢察官所為之證述，
    已依法於檢察官訊問前具結，可擔保其係據實陳述，此有上
    開證人之結文附卷可考，而被告對於上開證人之證言，亦未
    曾釋明此等向檢察官所為之陳述，有非出於真意或有何違法
    取供之情形，本院復查無檢察官有以不正方法取證，或有任
    何其他顯有不可信之情事，揆諸上開說明，證人陳文貴、陳
    伯雄於偵查中之證述有證據能力。
二、按除顯有不可信之情況外，從事業務之人於業務上或通常業
    務過程所須製作之紀錄文書、證明文書，亦得為證據，刑事
    訴訟法第159 條之4 第2 款定有明文。又依醫師法第12條第
    1 項規定，醫師執行醫療業務時應製作病歷，該項病歷資料
    係屬醫師於醫療業務過程中依法所必須製作之紀錄文書，每
    一醫療行為雖屬可分，但因其接續看診行為而構成整體性之
    醫療業務行為，其中縱有因訴訟目的（例如被毆傷）而尋求
    醫師之治療，惟對醫師而言，仍屬其醫療業務行為之一部分
    ，仍應依法製作病歷。從而依據該病歷資料而製成之診斷證
    明書與通常醫療行為所製作之病歷無殊，均屬刑事訴訟法第
    159 條之4 第2 款所稱之紀錄文書，依上述規定自應具有證
    據能力（最高法院100 年度第457 號判決參照）。本案所引
    用告訴人陳文貴、陳伯雄之天主教耕莘醫院診斷證明書各1
    份，係屬於醫師依據醫療病歷資料所做成之紀錄文書，依法
    應具有證據能力。
貳、實體部分：
一、訊據被告郭煥珪固坦承有於前開時間、地點，手持以布包覆
    之木棍打告訴人陳伯雄1 下之事實，惟矢口否認有何傷害犯
    行，辯稱：案發當天伊因為被樓上傳來拖椅子的聲音連續吵
    了好幾天，到當天半夜三點多，伊被吵得沒有辦法睡著，就
    上樓敲告訴人陳文貴家的側門，告訴人陳伯雄先從他們家正
    門過來，說「吵吵吵，吵什麼？」，就突然出手推伊，伊被
    推到樓梯下，才從樓梯間拿一根棍子上去打告訴陳伯雄左手
    肘一下，伊第二下還沒打下去，陳伯雄就衝過來與伊拉扯，
    陳文貴這時才進來，渠等就在樓梯間腳踏車旁拉扯，伊並沒
    有傷害告訴人陳文貴、陳伯雄之意圖云云（見本院卷第15、
    73頁反面、75頁）。經查：
  (一)被告有於前揭時間，手持以布條包覆之木棍至告訴人陳文貴
    、陳伯雄居住處側門門口處，並以該木棍毆打告訴人陳伯雄
    1 下之事實，為被告於本院審理時所自承甚明（見本院卷第
    73頁反面、74頁），且經告訴人陳文貴、陳伯雄證述屬實，
    並有案發現場照片在卷可資佐證（見本院卷第80頁）；又被
    告陳文貴、陳伯雄均於100 年1 月1 日前往天主教耕莘醫院
    就診，經診斷結果被告陳文貴受有右膝挫傷、被告陳伯雄受
    有左前臂挫傷合併擦傷之傷勢一情，有天主教耕莘醫院診斷
    證明書2 紙在卷可參（見偵卷第14頁），亦為被告所不爭執
    。是上開事實均堪以認定。
  (二)又被告當時持木棍毆打告訴人陳文貴、陳伯雄之經過情形，
    經證人即告訴人陳文貴於本院審理時證稱：100 年1 月1 日
    凌晨3 時許，被告先敲伊家側門，一直敲側門，伊從正門出
    來繞到側門，說「你鬧一年多還不夠嗎？」，被告棍子就打
    過來，伊繞到側門時，被告手上已經拿著棍子，當時被告打
    到伊右腳靠近膝蓋部位，伊兒子看到，就把伊拉到後面樓梯
    間，被告又打伊兒子，伊兒子的手也被被告打到，不曉得是
    打到左手還是右手，是手臂接近手肘處，被告打伊兒子，伊
    兒子有出手擋，但沒反擊，被告只有打一下，後來被告就跑
    到樓下，伊不知道被告為何跑到樓下，被告常常鬧一鬧就跑
    到樓下去，因為伊太太有報警，之後警察就來了等語明確（
    見本院卷第43、44頁）；及於偵查中證稱：被告半夜一直敲
    門，伊開門與被告理論，伊說「你給我鬧了一年還不夠嗎？
    」，被告說「我要鬧不行嗎？」，就拿棍子打伊右腳，伊兒
    子看到就過來，被告也打伊兒子手臂等語明確（見偵卷第25
    頁）。另證人即告訴人陳伯雄於本院審理時則證稱：案發當
    時被告到伊住處側門敲門，伊就從伊家中樓上下來，繞到側
    門，當時伊父親已經出去，伊就跟著出去，還沒走到樓梯間
    ，就看到被告與伊父親在說話，伊沒聽到他們說什麼，然後
    就看到被告拿一根長條形用白色東西包住的棍棒打伊父親，
    伊只知道有打到腳，有到2 至3 下，伊看見後第一個反應就
    是衝過去，伊將父親拉開，接著被告又繼續動手打伊，被告
    的棍子下來，伊就用左手擋，伊把被告推開，跟被告說「我
    都沒動手，你憑什麼動手打我？」，伊叫媽媽報警，被告就
    往樓下跑等語明確（見本院卷第47、48頁）；於偵查中證稱
    ：案發當時有人一直敲鐵門，伊下樓看，伊父親已經出去，
    伊就跟過去，看見被告用一個白色長條狀棍棒的東西動手打
    伊父親，伊衝過去把父親拉開，被告看到就開始打伊，伊用
    左手去擋手也受傷了等語明確（見偵卷第26頁）。
  (三)據上，經核告訴人陳文貴、陳伯雄上開證述內容中，就告訴
    人陳文貴、陳伯雄先後從住處大門走到側門前，被告先持棍
    棒毆打告訴人陳文貴，經告訴人陳伯雄拉開告訴人陳文貴後
    ，被告即轉而毆打告訴人陳伯雄等過程，其等前後證述情節
    大致相符，其二人所述亦互核一致；又審酌告訴人陳伯雄於
    案發後員警到場時，即向員警表示被告持棍棒要打告訴人陳
    文貴，並說明其左手受傷，及展示傷口予員警觀看之情節，
    經證人即到場處理之員警莊貽麟、李建興證述甚明（見本院
    卷第50頁反面、52頁），可見告訴人陳文貴、陳伯雄證述稱
    被告行為致其等受有前開傷勢之情節，與事實相符。至於告
    訴人陳文貴前於警詢中證稱：被告以長條狀硬物攻擊伊右腳
    膝蓋及右手臂，伊右膝及右前臂受傷等語（見偵卷第4 頁）
    ，告訴人陳伯雄於警詢中證稱：伊看見被告拿棍棒往陳文貴
    身上及腳毆打等語（見偵卷第7 頁），於偵查中證稱：伊看
    見被告打陳文貴的手等語（見偵卷第26頁），與告訴人陳文
    貴於偵查、審判中證述，及告訴人陳伯雄於審判中證述不同
    ，惟本院審酌：1.告訴人陳文貴於本院審理時經質以：「依
    據之前所提診斷證明書記載，你還有右前臂挫傷，是怎麼造
    成的？」，答稱：「那是被樓梯門撞倒，是我自己撞到的，
    我有跟醫生說，這跟被告沒有關係。」等語（見本院卷第46
    頁），業已說明其手部傷勢造成之原因；2.告訴人陳文貴係
    於案發當天即前往醫院就診，可見告訴人陳文貴稱其右膝傷
    勢係被告造成，尚屬合乎常理；3.被告自承於案發當天持木
    棍毆打告訴人陳伯雄左前臂，告訴人陳伯雄亦受有左前臂擦
    傷之傷害，乃為被告、告訴人陳伯雄所不爭執之事實，倘案
    發當時只有告訴人陳伯雄遭被告毆傷，則以告訴人陳文貴、
    陳伯雄之立場，其等欲請求國家機關追訴被告之不法行為並
    對被告論罪科刑，僅由告訴人陳伯雄對被告提告，即可達到
    目的，且告訴人陳文貴、陳伯雄均未對被告提出民事訴訟請
    求損害賠償，自足徵告訴人二人端無冒誣告、偽證之風險，
    編造被告毆打告訴人陳文貴之不實事項之理。據上，本院經
    考量上情後，認為雖告訴人陳文貴、陳伯雄先前對於被告毆
    打告訴人陳文貴之身體部位，有前後不一致之處，惟尚不足
    以影響告訴人陳文貴前揭於審理中證稱述內容之憑信性，併
    予說明。
  (四)被告雖以上開情詞置辯，惟查：被告於員警到場時，僅向員
    警李建興表示有遭告訴人父子打傷，惟未曾向李建興提及被
    人推下樓，而另名員警莊貽麟則未曾聽聞被告提及有遭告訴
    人父子打傷或推下樓之情形，又經員警李建興當場檢視其所
    稱傷勢，發現只有左手臂處有小紅腫等事實，分別經證人李
    建興、莊貽麟證述甚明（見本院卷第50、52頁）。又被告於
    員警到場時不僅否認有打人行為，甚至不承認其有持木棍上
    樓之事實，經證人李建興證稱：被告說沒有拿棍子打人，當
    時被告並未承認有拿棍子，告訴人要伊去客廳看棍子，但是
    伊沒有發現等語（見本院卷第51頁），證人莊貽麟證稱：伊
    當時問被告有沒有打人，被告說「我沒有上去，也沒有打他
    ，怎麼會有棍子」等語（見本院卷第52頁反面、53頁）；亦
    經被告自承稱：警察到伊客廳後伊出示傷勢，伊說伊沒拿棍
    子，事實上是被推下樓，傷勢比較嚴重，伊跟警察說如果他
    不承認，伊也不承認有拿棍子，伊還請警察摸伊被窩是不是
    溫溫的等語甚明（見本院卷第51頁反面）。據上，被告於案
    發當天警察到場處理時，一下指稱遭告訴人父子毆打身體有
    受傷，一下又否認自己有持棍棒上樓之事實，甚至為了使員
    警相信其待在家中沒有上樓，還請員警測試其被窩之溫度，
    可見被告當時說詞自相矛盾，反覆不一，又無法交待清楚為
    何其待在家中會遭告訴人父子傷害，至檢察官訊問時，始坦
    承稱：有與告訴人陳文貴、陳伯雄相互推擠，伊摔到樓下才
    會拿棍棒云云，則被告之說詞無非係卸責之詞，實不足採信
    。
  (五)綜上所述，本案事證明確，被告犯行已經證明，應予依法論
    科。
二、論罪科刑部分：
    核被告所為，係犯刑法第277 條第1 項之普通傷害罪。又被
    告持棍棒毆打告訴人陳文貴、陳伯雄，係於同一時間、地點
    接續而為舉動，應評價為法律上一行為，被告以一行為致告
    訴人陳文貴、陳伯雄受傷，係一行為犯二個傷害罪名，應依
    刑法第55條規定，從一重處斷。爰審酌被告與樓上鄰居發生
    爭執，不思請求警察機關協助或以其他合法方式行使其權利
    ，竟即持棍棒毆打告訴人陳文貴、陳伯雄身體，使告訴人陳
    文貴、陳伯雄身體受有上開傷勢，行為可議，又被告始終否
    認犯行，又未與告訴人和解賠償告訴人損失，原不宜輕縱，
    惟念及被告罹患肺結核、經濟狀況不佳，係因認為睡眠遭受
    干擾才與告訴人陳文貴、陳伯雄發生衝突等情，再參以被告
    之犯罪目的、智識程度及素行等一切情狀，爰量處如主文所
    示之刑，並諭知易科罰金之折算標準。另被告犯罪使用之棍
    棒為其兄長所有之物，並非被告所有，爰不予宣告沒收，併
    予說明。
據上論斷，應依刑事訴訟法第299 條第1 項前段，刑法第277 條
第1 項、第41條第1 項前段、第55條，判決如主文。
本案經檢察官高一書到庭執行職務
中    華    民    國   100    年    9     月    28    日
                  刑事第十四庭  法  官  陳思帆
以上正本證明與原本無異。
如不服本判決應於收受送達後10日內向本院提出上訴書狀，並應
敘述具體理由；其未敘述上訴理由者，應於上訴期間屆滿後20日
內向本院補提理由書（均須按他造當事人之人數附繕本）「切勿
逕送上級法院」。告訴人或被害人如對於本判決不服者，應具備
理由請求檢察官上訴，其上訴期間之計算係以檢察官收受判決正
本之日期為準。
                                書記官  林素霜
中    華    民    國  100     年    9     月    28    日
附錄論罪科刑法條：
中華民國刑法第277條
傷害人之身體或健康者，處3 年以下有期徒刑、拘役或1 千元以
下罰金。
犯前項之罪因而致人於死者，處無期徒刑或7 年以上有期徒刑；
致重傷者，處3 年以上10年以下有期徒刑。
刑法施行法第1 條之1
中華民國94年1 月7 日刑法修正施行後，刑法分則編所定罰金之
貨幣單位為新臺幣。
94年1 月7 日刑法修正時，刑法分則編未修正之條文定有罰金者
，自94年1 月7 日刑法修正施行後，就其所定數額提高為30倍。
但72年6 月26日至94年1 月7 日新增或修正之條文，就其所定數
額提高為3 倍。